最高法院民事判決　　　　　　　　　　　　　　　八十八年度台上字第二三六八號
　　上　訴　人　丙○○
　　　　　　　　甲○○
　　被 上訴 人　乙○○
右當事人間保證求償事件，上訴人對於中華民國八十七年十月七日台灣高等法院台南
分院第二審判決（八十七年度上字第二六一號），提起上訴，本院判決如左：
    主  文
上訴駁回。
第三審訴訟費用由上訴人負擔。
    理  由
本件被上訴人主張：伊與上訴人及訴外人陳勝信、黃榮憲、陳啟昇等六人，於民國七
十四年間，為保證訴外人洪勝平向訴外人睦力企業有限公司（下稱睦力公司）借款新
台幣（下同）三百萬元之債務，乃由陳啟昇簽發面額各五十萬元之支票共六紙，而其
餘之人及洪勝平則於支票背面上背書，並簽立切結同意書，同意負連帶清償責任。嗣
因洪勝平無力清償，睦力公司向伊追償，伊為履行保證責任乃於七十六年十二月二十
日代為清償三百萬元，依民法第七百四十八條及第二百八十一條之規定，伊自得請求
上訴人償還其各自應分擔之五十萬元及自免責時起之利息等情，求為命上訴人各給付
五十萬元及加付免責時起利息之判決。
上訴人則以：伊在陳啟昇所簽發之前開六紙支票背面上簽名，應僅負背書人之責任而
已，至於簽立之切結同意書，則非屬保證契約。況向睦力公司借款三百萬元之主債務
人乃被上訴人，依法亦不得向伊求償。又被上訴人主張由其清償三百萬元借款之債務
，並非真實等語，資為抗辯。
原審斟酌全辯論意旨及調查證據之結果，以：兩造及訴外人陳勝信、黃榮憲及洪勝平
等六人於陳啟昇所簽發之六紙支票背面上簽名，並簽立切結同意書，同意負連帶清償
責任，有上開六紙支票及切結同意書可證，並為上訴人所不爭執。且證人即睦力公司
負責人徐銀來亦證稱：十幾年前洪勝平負責之成鳴公司因週轉困難，被上訴人乃邀集
包括上訴人在內等人在其兄簽發之支票上背書，作為成鳴公司向睦力公司借款三百萬
元之連帶保證人，且彼等為保證其借款債權能獲清償，並簽立上開切結同意書交其收
執等語。準此，被上訴人主張兩造係三百萬元借款債務六位連帶保證人中之三人，自
堪信為真實。按上訴人果係僅負背書人之責任，而未連帶保證三百萬元借款債務，衡
情只須於支票上背書即可，應無另行簽立同意負連帶清償責任之書面之必要。乃其另
行簽立切結同意書，同意負連帶清償責任，應有負民法保證責任之意。又前揭切結同
意書雖無睦力公司之簽名，但依證人徐銀來所為之上開證言，亦堪認該公司為保證契
約當事人。是以上訴人辯稱所簽立之切結同意書非屬保證契約，其僅負背書人之責任
，以及睦力公司非保證契約當事人等云云，自無可採。次查被上訴人於何時請求上訴
人償還應分擔之部分，或嗣後簽發用以保證之面額三百萬元支票，其發票人是否為被
上訴人之父，與被上訴人為三百萬元借款之連帶保證人均無必然之關聯。上訴人以被
上訴人於七十六年十二月二十日即已清償三百萬元借款，卻遲至八十七年一月二十二
日始提起本件訴訟，或上開面額三百萬元之支票發票人係被上訴人之父等語置辯，即
難作為被上訴人為三百萬元借款之主債務人，而非連帶保證人之認定依據。況被上訴
人若係三百萬元借款之主債務人，衡情於清償該借款債務後，只須取回債權證明文件
即足，應無要求債權人另立「清償證明書」之必要，乃其要求債權人另立「清償證明
書」，以供其事後向其餘保證人求償，此適足以證明其係三百萬元借款之保證人，而
非該借款之主債務人。上訴人執以抗辯被上訴人係三百萬元借款之主債務人，亦不可
採。末查被上訴人主張於七十六年十二月二十日代為清償借款三百萬元，有睦力公司
出具之清償證明書，以及返還之債權憑證即持以借款之陳啟昇簽發之支票六紙與嗣後
用以保證之面額三百萬元支票一紙可稽。證人徐銀來復證稱：上開清償證明書係其出
具交予被上訴人，借款人成鳴公司經營不善而倒閉，被上訴人在一年多期間內陸續清
償共三百萬元，並於全部清償後，將切結同意書交還被上訴人等語，被上訴人此部分
之主張，自足採取。至於前揭清償證明書記載「茲證明乙○○先生於民國七十六年間
清償……」，與書立日期為七十六年十二月二十日，並無矛盾之處，且難認與常情有
違，上訴人否認清償證明書之真正及被上訴人清償之事實，要不足採。綜上所述，兩
造既為三百萬元借款之連帶保證人，則於被上訴人代為清償該筆借款後，依民法第七
百四十八條及第二百八十一條之規定，被上訴人自得請求上訴人償還其各自應分擔之
五十萬元及自免責時起之利息。從而，被上訴人本於保證求償之法律關係，請求上訴
人各給付五十萬元及自代為清償之翌日（即七十六年十二月二十一日）起至清償日止
，均按年息百分之五計算之利息，洵屬有據，應予准許，為其心證之所由得，復說明
兩造其餘攻擊防禦方法之取捨意見，因而維持第一審所為上訴人敗訴判決，駁回其上
訴，經核於法並無違誤。上訴論旨，重述其在原審之主張，而就原審取捨證據、認定
事實及意思表示解釋之職權行使，指摘原判決不當，聲明廢棄，非有理由。
據上論結，本件上訴為無理由。依民事訴訟法第四百八十一條、第四百四十九條第一
項、第七十八條、第八十五條第一項前段，判決如主文。
中      華      民      國    八十八    年      十      月      十四    日
                              最高法院民事第七庭
                                  審判長法官  洪  根  樹
                                        法官  謝  正  勝
                                        法官  劉  福  來
                                        法官  吳  麗  女
                                        法官  李  彥  文
      右正本證明與原本無異
                                              書  記  官
中      華      民      國    八十八    年     十一     月      二      日
